---
title: "Veri Gorselleştirme"
output: html_document
---

```{r}

library(tibble)
library(dplyr)
library(ggplot2)


```


# 1.Tek Degiskenli Gorsellestirme

## 1.1. Kesikli degisken

Eger kesiklibir degisken gorsellestirelecek is iki turlu yapilabilir. Brincisi frekansa gore ikincisi mutlak degerine gore.

```{r}



df <- tibble(
  kullanim = c(rep("hi", 20), rep("hs", 10)))


df2 <- tibble(
  kullanim = factor(c("hi", "hs"),    
  levels = c("hi","hs")),
  sure = c(100, 180))

```

### 1.1.1. Sutun grafigi

```{r}

# aes fonksiyonu estetik ozelliklerini belirtir


# sutun grafigi frekansa gore

ggplot(df, aes(x = kullanim)) +
  geom_bar()

# sutun grafigi mutlak degere gore

ggplot(df2, aes(x = kullanim, y = sure)) +
  geom_bar(stat = "identity")



```

### 1.1.2. Cizgi grafigi

```{r}

# cizgi grafik

ggplot(df2, aes(x = kullanim, y = sure, group = 1)) +
  geom_line()

# nokta grafik
ggplot(df2, aes(x = kullanim, y = sure, group = 1)) +
  geom_point()

# nokta ve cizgi bir arada grafik
ggplot(df2, aes(x = kullanim, y = sure, group = 1)) +
  geom_line() + geom_point()


# nokta ve cizgi bir arada grafik geometrik sekilleri ozellestirilmis sekilde ve y argumani 0  dan baslamaktadir
ggplot(df2, aes(x = kullanim, y = sure, group = 1)) +
  geom_line(colour = "red", linetype = "dashed", size = 1.6) + 
  geom_point(colour = "red", size = 4, shape = 21, fill = "white" ) + expand_limits(y = 0)

```



## 1.2. Surekli Degisken

```{r}

df <- tibble(
  cinsiyet = factor(rep(c("E", "K"), each = 500)),
  sure = c(rnorm(500, mean = 80), rnorm(500, mean = 81)))


```

### 1.2.1. Histogram (geom_histogram)

```{r}

#histogram olusturmak icin 2 parametre gereklidir. Biri grup sayisi digeri grup aralıgı.

ggplot(df, aes(sure)) + 
  geom_histogram()


ggplot(df, aes(sure)) + 
  geom_histogram(binwidth = .5, colour = "black", fill = "orange") +
  xlab("Sure dagilimi") + ylab("frekans") + ggtitle("Histogram")


# yogunluk grafigi

ggplot(df, aes(sure)) + 
  geom_density()


# yogunluk fonksiyonu ve histogram bir arada

ggplot(df, aes(sure)) + 
  geom_histogram(aes( y = ..density..), binwidth = .5, colour = "black", fill = "orange"   ) +
  geom_density(alpha = .3, fill = "black")


# Kirilimlara gore Histogram ve Yogunluk Grafigi

ggplot(df, aes(sure, fill = cinsiyet)) + 
  geom_histogram(binwidth = .5, alpha = .5, position = "identity") 

ggplot(df, aes(sure, fill = cinsiyet)) + 
  geom_density() 


# kirilimlari iki ayri grafikte gostermek icin facet_grid() fonksiyonu kullanilir

ggplot(df, aes(sure)) + 
  geom_histogram(binwidth = .5, colour = "black", fill = "orange") +
  facet_grid(cinsiyet ~ .)

```

### 1.2.2 Box Plot (geom_boxplot)

```{r}

# Veri seti icerisindeki aykiri gorselleri gormek icin kullanilir

ggplot(df, aes(x = cinsiyet, y = sure, fill = cinsiyet)) + 
  geom_boxplot()

# guides fonksiyonu seklin sag tarafindaki sekli kaldirmak icin kullanilir, coord_flip fonksiyonu sekilleri yan cevirir

ggplot(df, aes(x = cinsiyet, y = sure, fill = cinsiyet)) + 
  geom_boxplot() +
  guides(fill = FALSE) +
  coord_flip()

```



### 1.2.3 Alan Grafik (geom_area)

```{r}

# kendi degerleri uzerindn kapladigi alani gosterir

ggplot(df, aes(sure)) +  
  geom_area(stat = "bin")


```


### 1.2.4. Frekans Grafik (geom_freqpoly)

```{r}

ggplot(df, aes(sure)) +  
  geom_freqpoly()


```

### 1.2.5. Dotplot

```{r}

ggplot(df, aes(sure)) +  
  geom_dotplot()


```


# 2. Iki degsikeni Gorsellestirme

## 2.1. Surekli X, Sürekli Y

### 2.1.1. Scatter-plot

```{r}

# Scatter plot verilen iki surekli degiskenin birbirlerine gore durumlarini anlamaya yariyor

df <- tibble(
  cinsiyet = factor(rep(c("E", "K"), each = 500)),
  m = c(rnorm(500, mean = 80), rnorm(500, mean = 82)),
  w = c(rnorm(500, mean = 82), rnorm(500, mean = 81)))

df

```



```{r}

ggplot(df, aes(m, w)) +  
  geom_point() 


ggplot(df, aes(m, w)) +  
  geom_point() + 
  geom_smooth(method = lm)


ggplot(df, aes(m, w)) +  
  geom_point() + 
  geom_smooth(method = lm, se = FALSE)

ggplot(df, aes(m, w)) +  
  geom_point() + 
  geom_smooth()


ggplot(df, aes(m, w, color = cinsiyet)) +  
  geom_point() 

ggplot(df, aes(m, w, color = cinsiyet)) +  
  geom_point() +
  geom_smooth(method = lm, se = FALSE)

```

## 2.2. Kesikli X, Sürekli Y

### 2.2.1. Sutun Grafigi (geom_bar)

```{r}

df <- tibble(
  kullanim = factor(c("hi", "hs"), levels = c("hi", "hs")),
  sure = c(100,180))


ggplot(df, aes(kullanim, sure, fill = kullanim)) +
  geom_bar(colour = "black", fill = "orange", stat = "identity"  )


```


### 2.2.2. Box Plot

```{r}

df <- tibble(
  cinsiyet = factor(rep(c("E", "K"), each = 500)),
  sure = c(rnorm(500, mean = 80), rnorm(500, mean = 81)))

ggplot(df, aes(x = cinsiyet, y = sure, fill = cinsiyet)) + 
  geom_boxplot() +
  guides(fill = FALSE) 

```



### 2.2.3. Dot Plot

```{r}


ggplot(df, aes(x = cinsiyet, y = sure, fill = cinsiyet)) +
  geom_dotplot(binaxis = "y", stackdir = "center")

```



### 2.2.4. Violin

```{r}


ggplot(df, aes(x = cinsiyet, y = sure, fill = cinsiyet)) +
  geom_violin(scale = "area")

```






## 2.3. Kesikli X, Kesikli Y

```{r}

df <- tibble(
  kullanim = factor(c("hi", "hs","hi", "hs"), levels = c("hi", "hs")),
  sure = c(100,180, 90, 200),
  cinsiyet = factor(c("E","E","K","K")))

ggplot(df, aes(kullanim, cinsiyet)) +
  geom_count()


```

# 3. Grafik Bolme

```{r}

df <- tibble(
  c = factor(rep(c("E", "K"), each = 600)),
  m = c(rnorm(600, mean = 80), rnorm(600, mean = 82)),
  w = c(rnorm(600, mean = 82), rnorm(600, mean = 81)),
  me = factor(rep(c("A","B", "C"), each = 400)))


t <- ggplot(df, aes(m,w))+ geom_point()

# sutunlara bolme
t + facet_grid(. ~ c)

# satirlara gore bolme
t + facet_grid(c ~ .)

# hem satir hem sutunlara bolme
t + facet_grid(me ~ c)



```



# 4. Zaman Serisi Gorselleştirme

```{r}

head(economics)

d <- economics


ggplot(d, aes(date, pop)) +
  geom_line()

# alt kumesini grafikleme

s <- d %>% filter(date > as.Date("2010-1-1"))

ggplot(s, aes(date, pop)) +
  geom_line()


# isiszligin tarihlere gore degisimi
ggplot(d, aes(date, pop)) +
  geom_line(aes(size = unemploy/pop))



```


# 5. Coklu Zaman Serisi Gorselleştirme

```{r}

library(tidyr)

df <- economics %>%
  select(date, psavert, uempmed) %>%
  gather(key = "variable", value = "value", -date)
head(df, 3)

ggplot(df, aes(date,value)) + 
  geom_line(aes(color = variable), size = 1)


ggplot(df, aes(date,value)) + 
  geom_area(aes(color = variable, fill = variable), alpha = 0.5, position = position_dodge(0.8))


```















































